【裁判字號】    98,建,87
【裁判日期】    981130
【裁判案由】    給付工程款
【裁判全文】
臺灣臺北地方法院民事判決                98年度建字第87號
原      告  蘇國欽即群益鷹架工程行
被      告  偉祥營造有限公司
法定代理人  甲○○
上列當事人間請求給付工程款事件，本院於民國98年11月4 日言
詞辯論終結，判決如下：
    主    文
被告應給付原告新臺幣伍拾肆萬肆仟壹佰肆拾元，及自民國九十
八年三月四日起至清償日止，按年息百分之五計算之利息。
訴訟費用由被告負擔。
本判決第一項於原告以新台幣拾捌萬壹仟參佰捌拾元為被告供擔
保後，得假執行。但被告以新臺幣伍拾肆萬肆仟壹佰肆拾元為原
告預供擔保，得免為假執行。
    事  實  及  理  由
一、原告主張：被告承攬訴外人嘉義縣政府「嘉義縣溪口國民中
    學老舊危險校舍改建工程」後，於民國96年10月26日，與原
    告簽訂工程合約（下稱系爭合約），約定將其中鷹架工程轉
    承攬予原告施作。詎原告已依約施作完工，被告迄仍積欠工
    程款新台幣（下同）544,140 元。爰依承攬報酬給付請求權
    法律關係。聲明：除供擔保金額外，如主文第一項、第三項
    所示。
二、被告則以：否認兩造間存有系爭合約法律關係；被告固承攬
    嘉義縣政府「嘉義縣溪口國民中學老舊危險校舍改建工程」
    ，惟嗣已轉包予訴外人丙○○；系爭合約係丙○○偽冒被告
    名義與原告所簽，原告不得向被告請求上開工程款等語，資
    為抗辯。聲明：（一）原告之訴駁回。（二）如受不利判決
    ，願供擔保請准宣告免為假執行。
三、兩造不爭執事項：
（一）被告於96年3 月6 日，與丙○○簽訂承攬工程合約書，合
      約書記載被告將所承攬嘉義縣政府「嘉義縣溪口國民中學
      老舊危險校舍改建工程」轉由丙○○承攬，總價3,400 萬
      元。被告與丙○○同日另簽訂印章使用切結書，其中第1
      條、第2 條載明：「本印章僅限於因本工程文書作業所需
      之用印及收發公文使用」、「本人保證本印章未經貴公司
      同意絕不使用於非屬前條使用範圍內之用印，非屬前條使
      用範圍包括但不限於締約、領款、保證、背書等行為」等
      語。
（二）丙○○於96年10月16日持被告大小章，以被告名義與原告
      簽訂系爭合約，約定將上開「嘉義縣溪口國民中學老舊危
      險校舍改建工程」其中鷹架工程轉承攬予原告施作。
四、經查，丙○○於96年10月16日持被告大小章，以被告名義與
    原告簽訂系爭合約，約定將上開「嘉義縣溪口國民中學老舊
    危險校舍改建工程」其中鷹架工程轉承攬予原告施作乙情，
    業如前述。倘參酌證人乙○○到庭所證：「（問：是否知悉
    鷹架工程有無簽約？）答：…當時是原告來我們公司的工務
    所所簽的，是由當時公司經理丙○○所簽的…」等語以觀。
    堪認丙○○當時為被告公司經理。則原告主張丙○○係代理
    被告公司與原告簽訂系爭契約乙情，即非子虛，應堪採認。
    被告辯稱：否認兩造間存有系爭合約法律關係，系爭合約係
    丙○○偽冒被告名義與原告所簽云云，是否屬實，即屬可議
    。況查，縱認被告所辯丙○○無權代理簽訂系爭契約乙情屬
    實，參酌原告係前往被告公司所設工務所內與丙○○簽訂系
    爭契約，客觀上足使原告相信丙○○為被告公司經理；及參
    酌上開「嘉義縣溪口國民中學老舊危險校舍改建工程」屬政
    府公共工程，無法由個人承包，原告依常理判斷，亦當認係
    由被告公司轉包，而無從認係丙○○個人轉包；暨參酌原告
    就上開工程所開統一發票（WU00000000、WU00000000），買
    受人亦係被告公司，且被告公司亦持以申報，有上開統一發
    票、財政部臺北市國稅局中正稽徵所函在卷可查，原告亦當
    認係由被告公司轉包等情。均徵被告公司已由自己之行為表
    示以代理權授與丙○○。則原告主張：縱認被告此部分所辯
    屬實，亦有表現代理之適用，被告亦應負擔契約責任乙節，
    洵屬有據，堪可採取。又查，原告已依約施作上開工程完工
    ，被告迄仍積欠工程款544,140 元乙情，同經證人乙○○在
    庭證述屬實，並有估價單在卷可參，堪可認定。是原告此部
    張，即屬有據，堪予採取。
五、綜上，原告基於承攬報酬給付請求權法律關係，訴請被告給
    付544,140 元，及自支付命令送達翌日即98年3 月4 日起至
    清償日止，按年息百分之5 計算之利息，為有理由，應予准
    許。
六、兩造分別陳明願供擔保請准宣告假執行或免為假執行，核無
    不合，爰分別酌定如主文第三項所示相當之擔保金額，併准
    許之。
七、本件事證已臻明確，兩造其餘攻擊、防禦方法及證據資料之
    主張，核與判決結果不生影響，爰不逐一論駁，應予敘明。
八、據上論結，本件原告之訴為有理由，依民事訴訟法第78條、
    第390 條第2 項、第392 條第2 項，判決如主文。
中    華    民    國    98    年    11    月    30    日
                  民事第二庭    法  官  黃呈熹
以上正本係照原本作成
如對本判決上訴，須於判決送達後20日內向本院提出上訴狀
中    華    民    國    98    年    11    月    30    日
                                書記官  傅美蓮

司法院資訊處製作；財團法人民間司法改革基金會備份。
